最高法院刑事判決　　　　　　一○○年度台上字第五八一○號
上　訴　人　翁祥洲
選任辯護人　林國漳律師
上列上訴人因強盜案件，不服台灣高等法院中華民國一○○年七
月十九日第二審判決（一○○年度上訴字第一三六一號，起訴案
號：台灣宜蘭地方法院檢察署九十九年度偵字第三六三六號），
提起上訴，本院判決如下：
    主  文
上訴駁回。
    理  由
按刑事訴訟法第三百七十七條規定：上訴於第三審法院，非以判
決違背法令為理由，不得為之；是提起第三審上訴，應以原判決
違背法令為理由，係屬法定要件。如果上訴理由書狀並未依據卷
內訴訟資料具體指摘原判決不適用何種法則或如何適用不當，或
所指摘原判決違法情事，顯與法律規定得為第三審上訴理由之違
法情形不相適合時，均應認其上訴為違背法律上之程式，予以駁
回。原判決綜合全案卷證資料，本於事實審法院之推理作用，認
上訴人翁祥洲有其事實欄所載強盜犯行。因而維持第一審論上訴
人以共同意圖為自己不法之所有，毀越門扇、於夜間侵入住宅、
攜帶兇器，以強暴至使不能抗拒，而取他人之物，處有期徒刑七
年二月之判決，駁回上訴人在第二審之上訴。已敘明憑以認定之
證據及理由，且對上訴人否認強盜犯行所辯各節，如何係飾卸之
詞，均不足採，詳加說明指駁。所為論斷，俱有卷證資料可資覆
按。上訴人上訴意旨略稱：（一）、依共同被告張家埶於偵查及
聲押庭所供，上訴人事前並不知情，進入被害人游奇財住處後亦
未參與任何強盜犯行。其後，張家埶於偵查中及第一審時翻異前
詞，無非係為脫罪，而故意卸責於上訴人，自非可信。本件除被
害人指述外，並無其他證據可證明上訴人有參與強盜犯行，原判
決遽論以強盜罪之共同正犯，洵有未當。（二）、被害人於警詢
時並不能指認上訴人，且與偵查所陳前後不一；於第一審詰問時
，就何人拿棍子、何人拿走新台幣（下同）四百元，所為證言均
屬含糊、無法確定，此有瑕疵之證言，自非可據為認定上訴人犯
罪。原判決資為論罪之依據，難謂與證據法則無違。（三）、上
訴人並無強盜犯意，至多僅該當妨害自由或強制罪之範疇，原判
決論以強盜罪，適用法律顯有違誤云云。
惟查：證據之取捨與其證明力之判斷，以及事實有無之認定，屬
事實審法院之職權，苟其取捨證據與判斷證據證明力並不違背經
驗法則及論理法則，即不容任意指為違背法令，而執為第三審適
法之上訴理由。原判決依憑上訴人之部分自白，證人張家埶、游
奇財、廖忠治（警員）之證述，佐以扣案菜刀、膠帶、第一審勘
驗筆錄及照片等證據，為綜合判斷，認上訴人有其事實欄所載強
盜犯行。所為論斷，核與證據法則無違，且屬事實審法院依憑卷
證所為判斷之適法職權行使。上訴人於原審雖辯稱：伊係應張家
埶之請要去教訓被害人，伊不知張家埶有拿被害人金錢。然其於
第一審審理程序時已自承：當天進去後因被害人喊叫，我說如果
再叫就打他，菜刀係張家埶去廚房拿給我的，我拿菜刀至房間嚇
被害人，後來張家埶叫我在房間看守被害人，他去外面翻東西，
一開始我不知道，是後來我聽到東西掉落，我才知道張家埶在找
錢，我當時還是繼續看管被害人；張家埶拿菜刀來時就問被害人
有沒有錢，這時我就已經知道張家埶是要拿錢，之後我就一直站
在被害人旁邊，我跟張家埶一起離開的路上，張家埶有拿二百元
給我等語在卷（見一審卷第一六八頁），核與張家埶於第一審所
證（見一審卷第一四五至一四七、一五○、一五七頁）、游奇財
於偵查及第一審指證（見偵查卷第六○頁、一審卷第八八至九一
頁）等情節均相符合。並以上訴人手持刀刃材質為鋼質，刀刃鋒
利，長約一七．五公分、寬約八公分，刀柄長度約一二公分、寬
約三公分之鐵製菜刀，足以對人的生命、身體與安全構成威脅，
具有危險性，自屬刑法第三百二十一條第一項第三款所規定之兇
器。且游奇財亦因此而受有傷害，有財團法人天主教靈醫會羅東
聖母醫院民國九十九年八月二十日出具之診斷證明書及受傷照片
可參（見警卷第二七、五四至五五頁）。因認上訴人所辯伊並未
參與強盜行為，伊之行為應僅係妨害自由云云，委無足採等旨，
已詳敘其憑據及理由，核其論斷與證據法則亦無違背。又證人之
證言，何者可採，亦屬事實審法院自由心證之職權，其證據取捨
，如不違背經驗法則或論理法則，即不能指為違法。亦即證人之
供述前後稍有不符或相互間有所歧異，究竟何者為可採，事實審
法院非不可本於經驗法則，斟酌其他情形，作合理之比較，定其
取捨；若其基本事實之陳述與真實性無礙時，仍非不得予以採信
，非謂一有不符或矛盾，即認其全部均為不可採信。因之，證人
供述前後縱有差異，事實審法院依憑證人前後之供述，斟酌其他
證據，本於經驗法則與論理法則，取其認為真實之一部，作為論
罪之證據，自屬合法，難謂所認事實與供述證據之部分不符，即
指判決有證據上理由矛盾之違法。上訴意旨(一)、(二)指張家埶、游
奇財證述前後不符，原判決逕予認定上訴人參與強盜，有判決理
由不備之違法云云，殊屬誤解。是上訴人之上訴意旨均未依據卷
內資料為原判決具體違背法令之指摘，徒憑己見仍執陳詞，或就
原審採證認事職權之適法行使，或對原判決已論斷明白之事項，
任意指摘違背法令，而為單純事實之爭辯，均與法律規定得為第
三審上訴理由之違法情形不相適合。應認本件上訴違背法律上之
程式，予以駁回。
據上論結，應依刑事訴訟法第三百九十五條前段，判決如主文。
中    華    民    國  一○○  年    十    月  二十六  日
                      最高法院刑事第四庭
                          審判長法官  洪  文  章  
                                法官  王  居  財  
                                法官  郭  毓  洲  
                                法官  韓  金  秀  
                                法官  沈  揚  仁  
本件正本證明與原本無異
                                      書  記  官  
中    華    民    國  一○○  年    十    月  二十八  日
                                                     Ｍ